【裁判字號】    98,訴緝,17
【裁判日期】    980310
【裁判案由】    違反毒品危害防制條例
【裁判全文】
臺灣彰化地方法院刑事判決              98年度訴緝字第17號
公  訴  人  臺灣彰化地方法院檢察署檢察官
被      告  甲○○
                    （另案在臺灣彰化監獄彰化分監執行中）
上列被告因違反毒品危害防制條例案件，經檢察官提起公訴（97
年度毒偵字第1052、1581、2047、2392號），本院合議庭裁定由
受命法官獨任進行簡式審判程序，茲判決如下：
    主  文
甲○○施用第一級毒品，累犯，處有期徒刑捌月；又施用第一級
毒品，累犯，處有期徒刑拾月，扣案之第一級毒品海洛因壹包（
淨重零點零伍公克，空包裝重零點肆公克）沒收銷燬之，注射針
筒壹支沒收；又施用第一級毒品，累犯，處有期徒刑捌月；又施
用第一級毒品，累犯，處有期徒刑拾月。應執行有期徒刑貳年肆
月，扣案之第一級毒品海洛因壹包（淨重零點零伍公克，空包裝
重零點肆公克）沒收銷燬之，注射針筒壹支沒收。
    犯罪事實
一、甲○○曾於民國93年間因施用第1 級毒品案件，經本院以93
    年度訴字第1267號刑事判決判處有期徒刑6 月確定，並於94
    年7 月16日因縮刑期滿執行完畢。其前於92年間因施用毒品
    案件，經臺灣臺中地方法院以92年度毒聲字第58號裁定送勒
    戒處所觀察、勒戒後，認無繼續施用毒品之傾向，於92年1
    月29日觀察、勒戒執行完畢釋放，經臺灣臺中地方法院檢察
    署檢察官以92年度毒偵字第137 號為不起訴處分確定；復於
    前揭觀察、勒戒執行完畢釋放5 年內，於93年間因施用第1
    級毒品案件，經本院於94年2 月17日以93年度訴字第1267號
    刑事判決判處有期徒刑6 月，並於94年3 月7 日確定。詎其
    不知悔改，明知海洛因業經公告為毒品危害防制條例第2 條
    第2 項第1 款所列管之第1 級毒品，不得非法持有、施用，
    於前揭觀察、勒戒執行完畢釋放後5 年內，於94年間再犯施
    用毒品案件，經法院判處罪刑確定後，復另個別4 次基於施
    用第1 級毒品海洛因之犯意，(一)於97年2 月25日上午8 時許
    ，在彰化縣二林鎮○○里○○道路某處，將海洛因摻水以注
    射針筒注入體內之方式，施用第1 級毒品海洛因1 次。嗣其
    先於97年2 月25日下午1 時30分，於有偵查犯罪權限之公務
    員尚未發覺其前開犯罪事實欄一(一)所示施用海洛因犯行前，
    主動至彰化縣警察局芳苑分局大城分駐所，向該管公務員林
    俊嘉警員自首其施用海洛因犯行而接受裁判，且於同日下午
    1 時30分採尿送驗後，始知上情；(二)於97年2 月29日下午3
    時許，在彰化縣二林鎮中西里土地公廟旁，將海洛因摻水以
    注射針筒注入體內之方式，施用第1 級毒品海洛因1 次。嗣
    經警方於97年3 月1 日下午4 時50分，在彰化縣芳苑鄉○○
    路198 號前臨檢查獲，並扣得其所有供犯罪事實欄一(二)所示
    施用海洛因後所剩餘之第1 級毒品海洛因1 包（淨重0.05公
    克，空包裝重0.4 公克）及注射針筒1 支，且於97年3 月1
    日下午6 時50分採尿送驗後，始知上情；(三)於97年3 月25日
    晚上8 時許，在其位於彰化縣芳苑鄉○○路○○段102 巷39
    弄60號居處內，將海洛因摻水以注射針筒注入體內之方式，
    施用第1 級毒品海洛因1 次。嗣經警方於97年3 月27日上午
    10時許，在彰化縣芳苑鄉○○路○○段102 巷39弄60號前，
    因其另涉犯竊盜罪嫌，通知其至警局調查時，其先於有偵查
    犯罪權限之公務員尚未發覺其前開犯罪事實欄一(三)所示施用
    海洛因犯行前，主動向該管公務員即彰化縣警察局北斗分局
    中和派出所警員許永堂、李錦昌自首其施用海洛因犯行而接
    受裁判，且於97年3 月27日下午1 時26分採尿送驗後，始知
    上情；(四)於97年4 月14日晚上8 時許，在其位於彰化縣二林
    鎮香田里崁頂巷1 號住處內，將海洛因摻水以注射針筒注入
    體內之方式，施用第1 級毒品海洛因1 次。嗣經警方於97年
    4 月15日下午1 時40分，在彰化縣二林鎮○○里○○路○ 段
    131 號前盤查查獲，並經其同意於97年4 月15日下午2 時25
    分採尿送驗後，始知上情。
二、案經彰化縣警察局芳苑分局、北斗分局分別報請臺灣彰化地
    方法院檢察署檢察官偵查起訴。
    理  由
一、本案被告甲○○所犯係死刑、無期徒刑、最輕本刑為3 年以
    上有期徒刑以外之罪，其於準備程序就前揭被訴事實為有罪
    之陳述，經受命法官告知簡式審判程序之旨，並聽取其與公
    訴人之意見後，本院認無不得或不宜改依簡式審判程序進行
    之處，爰依刑事訴訟法第273 條之1 第1 項、第284 條之1
    ，裁定本案由受命法官獨任進行簡式審判程序，合先敘明。
二、訊據被告對其分別於上揭時、地，施用第1 級毒品海洛因各
    1 次之事實，於本院審理時坦承不諱（參見本院98年3 月11
    日審判筆錄），且有扣案粉末1 包（淨重0.05公克，空包裝
    重0.4 公克），經送請法務部調查局濫用藥物實驗室鑑定結
    果，認含海洛因成分，此有該室97年4 月24日調科壹字第09
    723020700 號鑑定書1 紙（參見臺灣彰化地方法院檢察署97
    年度毒偵字第1052號偵查卷宗第23頁）附卷可稽；而該包海
    洛因係被告於犯罪事實欄一(二)所示之施用海洛因後所剩餘，
    至扣案之注射針筒1 支，亦係被告所有供其前揭於犯罪事實
    欄一(二)所示之施用第1 級毒品海洛因所用之物，業經被告於
    本院審理中陳述明確。另查：
  (一)被告係分別於97年2 月25日下午1 時30分、於97年3 月1 日
    下午6 時50分、於97年3 月27日下午1 時26分於97年4 月15
    日下午2 時25分，經警方採集被告尿液送驗結果，均呈嗎啡
    陽性反應，此有詮昕科技股份有限公司（下稱詮昕公司）97
    年3 月18日報告編號00000000號濫用藥物尿液檢驗報告及委
    託檢驗尿液代號與真實姓名對照認證表各1 份（參見彰化縣
    警察局芳苑分局芳警分偵字第0970006585號警卷第3 頁至第
    4 頁）、詮昕公司97年3 月18日報告編號00000000號濫用藥
    物尿液檢驗報告及委託檢驗尿液代號與真實姓名對照認證表
    各1 份（參見臺灣彰化地方法院檢察署97年度毒偵字第1052
    號偵查卷宗第11頁；彰化縣警察局芳苑分局芳警分偵字第09
    70006585號警卷第10頁）、詮昕公司97年4 月8 日報告編號
    00000000號濫用藥物尿液檢驗報告及委託檢驗尿液代號與真
    實姓名對照認證單各1 份（參見彰化縣警察局北斗分局北警
    分偵字第0970007922號警卷第5 、6 頁）、詮昕公司97年4
    月28日報告編號00000000號濫用藥物尿液檢驗報告及委託檢
    驗尿液代號與真實姓名對照認證單各1 份（參見彰化縣警察
    局芳苑分局芳警分偵字第0970009970號警卷第7 、8 頁）附
    卷可稽，足見被告確有施用第1 級毒品海洛因之事實，應可
    認定。
  (二)按海洛因施用入人體後水解還原成嗎啡，再循嗎啡之代謝方
    式排出體外，業據行政院衛生署藥物食品檢驗局73藥檢壹字
    第030221號函說明綦詳，且依醫學臨床實驗及根據英國藥學
    會出版Isolation and Indentification of Drugs一書第2
    版載明：口服或注射海洛因後可快速吸收，並於血液中迅速
    代謝成6 —乙醯嗎啡，然後轉變成嗎啡；再毒品施用後於尿
    液、血液中可檢出之最大時限，與施用劑量、施用頻率、施
    用方式、施用者飲水量之多寡、個人體質、檢體收集時間點
    及所用檢測方法之靈敏度等因素有關，因個案而異，一般於
    尿液中可檢出之最大時限，古柯鹼為施用後1 至4 天、海洛
    因為2 至4 天、嗎啡為2 至4 天、大麻為1 至10天、安非他
    命為1 至4 天、甲基安非他命為1 至5 天、MDMA為1 至4 天
    、MDA 為1 至4 天、Ketamine為2 至4 天等語，業經行政院
    衛生署管制藥品管理局92年7 月23日管檢字第0920005609號
    函載明明確。是依上開說明，佐以被告前揭尿液檢驗報告，
    被告自白於前揭時間，分別有施用第1 級毒品海洛因各1 次
    等語，核與前揭事證相符，應堪採信。
  (三)施用第1 、2 級毒品為犯罪行為，毒品危害防制條例第10條
    定有處罰明文。故施用第1 、2 級毒品者，依前揭規定本應
    科以刑罰。惟基於刑事政策，對合於一定條件之施用者，則
    依同條例第20條、第23條之規定，施以觀察、勒戒及強制戒
    治之保安處分。毒品危害防制條例於92年7 月9 日修正公布
    ，自93年1 月9 日施行，其中第20條、第23條將施用毒品之
    刑事處遇程序，區分為「初犯」及「5 年內再犯」、「5 年
    後再犯」。依其立法理由之說明：「初犯」，經觀察、勒戒
    或強制戒治後，應為不起訴處分或不付審理之裁定；經觀察
    、勒戒或強制戒治執行完畢釋放後，「5 年內再犯」者，因
    其再犯率甚高，原實施之觀察、勒戒及強制戒治既已無法收
    其實效，爰依法追訴或裁定交付審理。至於經觀察、勒戒或
    強制戒治執行完畢釋放後，「5 年後再犯」者，前所實施之
    觀察、勒戒或強制戒治已足以遮斷其施用毒品之毒癮，為期
    自新及協助其斷除毒癮，仍適用「初犯」規定，先經觀察、
    勒戒或強制戒治之程序。從而依修正後之規定，僅限於「初
    犯」及「5 年後再犯」2 種情形，始應先經觀察、勒戒或強
    制戒治程序。倘被告於5 年內已再犯，經依法追訴處罰，縱
    其第3 次（或第3 次以上）再度施用毒品之時間，在初犯經
    觀察、勒戒或強制戒治執行完畢釋放5 年以後，已不合於「
    5 年後再犯」之規定，且因已於「5 年內再犯」，顯見其再
    犯率甚高，原實施觀察、勒戒或強制戒治，已無法收其實效
    ，即應依該條例第10條處罰（最高法院95年度第7 次刑事庭
    會議決議、最高法院97年度第5 次刑事庭會議決議要旨參照
    ）。經查，被告前於92年間因施用毒品案件，經臺灣臺中地
    方法院以92年度毒聲字第58號裁定送勒戒處所觀察、勒戒後
    ，認無繼續施用毒品之傾向，於92年1 月29日觀察、勒戒執
    行完畢釋放，經臺灣臺中地方法院檢察署檢察官以92年度毒
    偵字第137 號為不起訴處分確定；復於前揭觀察、勒戒執行
    完畢釋放5 年內，於93年間因施用第1 級毒品案件，經本院
    於94年2 月17日以93年度訴字第1267號刑事判決判處有期徒
    刑6 月，並於94年3 月7 日確定等情之事實，此有臺灣高等
    法院被告前案紀錄表、臺灣彰化地方法院檢察署刑案資料查
    註紀錄表各1 份附卷可參。被告前既曾因施用毒品案件，經
    觀察、勒戒後，復於觀察、勒戒執行完畢釋放後5 年內，再
    犯施用毒品罪，且經法院判處罪刑，嗣後業經確定，被告於
    犯罪事實欄一(一)(二)(三)(四)所示時間各再度施用海洛因之犯行等
    情，即均非屬毒品危害防制條例第20條第3 項所定「5 年後
    再犯」之情形，檢察官逕行起訴，要無不合。依前開說明，
    本案被告上開所為，係於上揭觀察、勒戒執行完畢釋放後5
    年內，再犯施用毒品罪，且經法院判處罪刑後，再度各犯本
    案之毒品危害防制條例第10條第1 項施用第1 級毒品罪，本
    案事證明確，被告上開犯行，洵堪認定。
三、按海洛因為毒品危害防制條例第2 條第2 項第1 款所明定之
    第1 級毒品。核被告所為，均係犯同條例第10條第1 項之施
    用第1 級毒品罪。被告各持有第1 級毒品進而施用，持有之
    低度行為各為施用之高度行為所吸收，均不另論持有毒品之
    罪。被告所犯上開4 罪，犯意各別，行為互異，應分論併罰
    。另查，被告曾於93年間因施用第1 級毒品案件，經本院以
    93年度訴字第1267號刑事判決判處有期徒刑6 月確定，並於
    94年7 月16日因縮刑期滿執行完畢等情，此有臺灣高等法院
    被告前案紀錄表、臺灣彰化地方法院檢察署刑案資料查註紀
    錄表各1 份存卷可考，其於5 年內故意再犯本案有期徒刑以
    上之4 罪，均應依刑法第47條第1 項之規定，論以累犯，並
    各加重其刑。按犯人在犯罪未發覺之前，向檢察官或司法警
    察官告知其犯罪，而不逃避接受裁判，即與刑法第62條規定
    自首之條件相符，不以言明自首並願受裁判為必要，又該條
    所謂未發覺之罪，固非以有偵查犯罪權之機關或人員確知其
    人犯罪無誤為必要，而對於其發生嫌疑時，即得謂為已發覺
    ；但此項對犯人之嫌疑，仍須有確切之根據得為合理之可疑
    者，始足當之，若單純主觀上之懷疑，要不得謂已發生嫌疑
    （最高法院85年度臺上字第4908號判決要旨參照）。經查，
    被告於有偵查犯罪權限之公務員尚未發覺其前揭犯罪事實欄
    一(一)(三)所示之施用海洛因犯行前，先主動各向該管公務員即
    彰化縣警察局芳苑分局大城分駐所警員林俊嘉、彰化縣警察
    局北斗分局中和派出所警員許永堂、李錦昌自首其前開犯罪
    事實欄一(一)(三)所示之施用海洛因犯行而接受裁判等情，此有
    被告警詢筆錄2 份、彰化縣警察局北斗分局警員職務報告書
    1 紙（參見彰化縣警察局北斗分局北警分偵字第0970007922
    號警卷第8 頁）附卷可參，爰依刑法第62條前段規定各減輕
    其刑，並依法先加後減之。爰審酌被告前因施用毒品案件，
    經觀察、勒戒執行完畢釋放後5 年內，再犯施用毒品罪，且
    經法院判處罪刑後，仍未能徹底戒絕毒品，復犯本案施用毒
    品罪，顯見其無戒毒悔改之意，惟念其施用毒品乃自戕一己
    之身體健康，尚未對他人造成危害，且犯後已坦承犯行，態
    度良好等一切情狀，各量處如主文所示之刑，並定其應執行
    之刑。
四、又毒品危害防制條例第18條第1 項前段之規定，乃刑法第38
    條第1 項第1 款之特別規定，此所稱查獲之毒品，係指有罪
    判決書於事實欄內，已經認定為被告有罪事實之毒品，即足
    當之，不以仍屬於被告所有者為限（最高法院92年度臺非字
    第297 號裁判要旨參照）。經查：
  (一)扣案之粉末1 包（淨重0.05公克，空包裝重0.4 公克），經
    送驗後係第1 級毒品海洛因，且係被告於犯罪事實欄一(二)所
    示之施用海洛因後所剩餘，均已如前述，且該包裝海洛因之
    塑膠袋會有極微量海洛因殘留，業已無法與毒品析離，亦經
    法務部調查局以93年3 月19日調科壹字第09300113060 號函
    釋明確，均屬違禁物，不問是否屬於犯人所有與否，依毒品
    危害防制條例第18條第1 項前段規定，併予宣告沒收銷燬之
    。又鑑定耗損之毒品，既已滅失，即無庸併予宣告沒收銷燬
    ，附此敘明。
  (二)至扣案之注射針筒1 支係被告所有，且供其於犯罪事實欄一
    (二)所示之施用第1 級毒品海洛因所用之物，業經被告供明在
    卷，業如前述，爰依刑法第38條第1 項第2 款之規定，併予
    宣告沒收。
據上論斷，應依刑事訴訟法第273 條之1 第1 項、第299 條第1
項前段，毒品危害防制條例第10條第1 項、第18條第1 項前段，
刑法第11條、第47條第1 項、第38條第1 項第2 款、第51條第5
款，判決如主文。
本案經檢察官謝雨青到庭執行職務。
中    華    民    國    98    年    3     月    10    日
                       刑事第八庭     法  官  唐中興
以上證明與原本無異。
如不服本判決應於收受判決後10日內向本院提出上訴書狀，並應
敘述具體理由；其未敘述上訴理由者，應於上訴期間屆滿後20日
內向本院補提理由書（均須按他造當事人之人數附繕本）「切勿
逕送上級法院」。
中    華    民    國    98    年    3     月    10    日
                                      書記官  吳政
【附錄本案判決論罪科刑法條全文】：
毒品危害防制條例第10條
施用第1級毒品者，處6月以上5年以下有期徒刑。
施用第2級毒品者，處3年以下有期徒刑。


司法院資訊處製作；財團法人民間司法改革基金會備份。
